臺灣高雄地方法院刑事判決　　　　　　　　　　　　　九十年度訴字第二四四七號
　　公　訴　人　臺灣高雄地方法院檢察署檢察官
　　被　　　告　丙○○
右列被告因偽造文書等案件，經檢察官提起公訴（八十九年度偵續一字第三六號），
本院判決如左：
    主  文
丙○○連續行使變造私文書，足以生損害於他人，累犯，處有期徒刑肆月。如易科罰
金，以佰元折算壹日。
    事  實
一、丙○○曾於民國八十一年間因搶奪案件，經本院判處有期徒刑一年六月，分別經
    臺灣高等法院高雄分院及最高法院駁回上訴而確定，並於八十四年三月三十日執
    行完畢。緣設於高雄縣鳳山市○○○路二六五號一樓之南輝羊乳有限公司（負責
    人乙○○，以下簡稱為南輝公司）係保證責任台灣省高屏羊乳運銷合作社之經銷
    商，丙○○係南輝公司之送乳兼收費員，明知南輝公司於民國八十八年十一月初
    ，始列印該年十月份用量之高屏羊乳配送明細表，而由送乳兼收費員持以向訂購
    羊乳之客戶收取八十八年十月份乳款，而丙○○於八十八年十月三十一日離職後
    某日，竟意圖為自己不法之所有，並基於概括之犯意，在高雄縣林園鄉○○○路
    五二七之八號住處，利用南輝公司所列印之舊「高屏羊乳配送表」以修正液塗改
    客之姓名、訂購之乳數、日期，而連續變造羊乳配送表，並持以向附表一所示之
    客戶吳進財等九十七人，收取八十八年十月份之乳款，致吳進財等九十七人，因
    而陷於錯誤，如數交付該十月份之乳款，合計新台幣（以下同）八萬三千六百八
    十六元，足生損害於南輝公司及吳進財等九十七人。丙○○於八十八年十月三十
    一日離職後，南輝公司派新任職之收款員劉寶玉前往向吳進財等人收款，始知十
    月份之乳款已由丙○○收迄，屢經催討，丙○○均拒不返還，始查悉上情。
二、案經南輝公司公司訴請臺灣高雄地方法院檢察署檢察官偵查起訴。
    理  由
一、訊之被告丙○○固坦承變造「高屏羊乳配送明細表」並持以向吳進財等人收取八
    十八年十月份之乳款，合計八萬三千六百八十六元之事實不諱，惟矢口否認有何
    行使變造私文書及詐欺犯行，辯稱：伊都是每月二十五日起至次月十五日止，收
    取當月之乳款，使用已經用電腦印製之配送明細表向客戶收取，收款後交給告訴
    人南輝公司，八十八年十月份之乳款是將南輝公司九月份剩餘之空白配送明細表
    ，更改姓名、日期，持以向客戶收款，按照實際配送之瓶數收款及結帳，與告訴
    人南輝公司尚有六萬八千餘元之帳款未結云云。
二、經查，被告於八十八年十月間將蓋有「高屏羊乳收款章」之南輝公司舊配送明細
    表，塗改客戶姓名、日期、送乳瓶數後，持以向吳進財等九十七人收取十月份之
    乳款，合計八萬三千六百六十六元等情，業據被告於偵訊及本院審理時坦承不諱
    （見八十八年度偵字第二八○三四號卷第八十二頁反面），並有被告變造之「高
    屏羊乳配送明細表」影本十二份附卷可稽，又南輝公司送乳部管理規章第柒章注
    意事項第二項規定：若查到送乳員資料作假者，加倍處罰；第四項規定：送乳當
    日發現客戶留字條要求停送，資料務必轉告公司；凡遇當日異動表有停訂之客戶
    ，須將其退訂客戶之保溫盒收回交給主管，如未收回經查證後，則處罰之。有送
    乳部管理規章一份附於偵卷（八十八年度偵字第二八○三四號卷第一一四頁）可
    按，是該公司之送乳員如遇有客戶要求停送、停訂等異動情形，均須立即將變動
    之資料轉告公司，以利公司計算各客戶訂購羊乳之數量，俾於次月按訂購之數量
    收款，況南輝公司係次月月初至十日，收取前一月之乳款，而該公司負責人乙○
    ○及會計蕭秀玲均一再叮嚀送乳員不得更改送明細表及預收乳款，蕭秀玲於八十
    八年十月底即要求被告不得再收取乳款等情，亦據乙○○、證人蕭秀玲、證人即
    南輝公司送乳員曾泰良、劉寶玉分別於偵訊中陳明（八十八年度偵字第二八○三
    四號卷第八二、一○七、二四七、二四八頁），被告違背南輝公司前開管理規章
    ，對於訂購羊乳客戶之異動亦未向南輝公司告知，自行變造配送明細表後，持以
    向客戶吳進財等九十七人預收乳款八萬餘元，事後亦拒不繳回公司，其有為自己
    不法所有之意圖，施用詐術及使南輝公司受有損害甚明。被告所辯與前開事證不
    符，顯係事後卸責之詞，不足採信。本件事證明確，被告之犯行堪以認定。
三、被告持有南輝公司列印，蓋有「高屏羊乳收款章」之配送明細表，未經南輝公司
    之同意，在配送明細表上塗改客戶姓名、訂購乳數，並違背南輝公司之規定持以
    向吳進財等九十七人預收乳款，足以生損害於吳進財等九十七人及南輝公司，核
    其所為，係犯刑法第二百十六條、第二百十條之行使變造私文書罪、同法第三百
    三十九條第一項之詐欺罪。其變造私文書後復持以行使，變造私文書之低度行為
    ，應為行使之高度行為所吸收，均不另論罪。被告先後多次行使變造私文書及詐
    欺之犯行，均時間緊密，犯意概括，所犯構成要件相同，為連續犯，依刑法第五
    十六條規定，各以一罪論。又其所犯上開二罪間，有方法結果之牽連關係，為牽
    連犯，應依刑法第五十五條後段規定，從一重之行使變造私文書罪論斷。又被告
    曾於八十一年間因搶奪案件，經本院判處有期徒刑一年六月，分別經臺灣高等法
    院高雄分院及最高法院駁回上訴而確定，並於八十四年三月三十日執行完畢之事
    實，有臺灣高等法院被告全國前案紀錄表一份在卷可稽，其於五年以內再犯本件
    有期徒刑以上之罪，為累犯，應依刑法第四十七條規定加重其刑。審酌被告利用
    職務之便，變造配送明細表，詐得八萬三千六百八十六元，對南輝公司造成損害
    尚非鉅大，惟事後未與南輝公司達成民事和解，犯後態度欠佳等一切情狀，量處
    如主文所示之刑。又刑法第四十一條已於九十年一月四日修正，並於同年月十日
    公布，而於同年月十二日生效，比較新舊法結果，以新法有利於被告，依刑法第
    二條第一項前段之規定，應適用裁判時之法律，故並依刑法第四十一條第一項之
    規定，諭知被告易科罰金之折算標準。變造之配送明細表，均分別交付吳進財等
    人，已非其所有，自不得宣告沒收。
四、公訴意旨另以：被告意圖為自己不法之所有，於八十八年五月起至同年十月間止
    ，未經南輝公司之同意，擅自印製「高屏羊奶大回饋，只要付羊奶一百瓶，二千
    三百元，即可禮品三選一」等內容不實之文宣，謊稱南輝公司舉辦促銷活動，至
    客戶林麗玲、劉明家、張簡進長、劉國泰、劉清良、張簡昌儀、王清、簡文玲、
    陳雪娥、劉裕、林水池、朱保發、莊雅婷、劉明城、劉茂盛、邱滿堂、劉思吟
    、劉清賢、陳金象等十九人陷於錯誤，預先交付乳款合計六萬六千零四十四元予
    被告丙○○，致生損害於南輝公司及甲○○，（即千力企業行）因認被告另犯刑
    第二百十條行使偽造私文書、同法第三百三十九條第一項詐欺取財罪嫌。訊之被
    告固坦承印製前開文宣，辦理促銷活動等語，惟堅決否認有何行使偽造私文書、
    詐欺取財之犯行，辯稱：促銷活動是伊自行辦理，禮品是伊自己付錢，林麗玲等
    十九人確有向伊訂購羊乳，收款六萬六千零四十四元，惟林麗玲等十九人訂購之
    羊乳均已全部配送完畢，並與南輝公司結帳等語。按刑法第二百十條偽造文書罪
    ，指無制作權不法制作者而言，若自己之文書，縱有不實之記載，要難構成本條
    之罪（最高法院四十七年台上字第三六五號判例參照）。前開被告所印製之「高
    屏羊奶大回饋，只要付羊奶一百瓶，二千三百元，即可禮品三選一」等文宣，其
    下載明「意者請洽：丙○○」等字，而該文宣並無他人之名義，一望即知係丙○
    ○本人所製之文書，即不構成偽造私文書之罪，其行使該文宣，亦不構成行使偽
    造私文書罪。又被告持該文宣辦理促銷活動，固向林麗玲等人收取六萬六千零四
    十四元，惟羊乳均已配送完畢，僅八十八年十月份之帳款，即前開八萬三千六百
    八十六元，尚未與南輝公司結算等情，業據證人蕭秀玲於偵訊中陳明（八十八年
    度偵字第二八○三四號卷八十二頁反面），則被告以該文宣辦理促銷之而預收乳
    款，事後均已依約配送，即無為自己不法之所有之意圖，亦無施用詐術而使林麗
    玲等十九人陷於錯誤交付財物之情形，與詐欺罪之構成要件不符，亦不構成詐欺
    罪。此外，復查無其他證據，足資證被告尚有何行使偽造私文書及詐欺取財之犯
    行，不能證明此部分之犯罪，原應為無罪之諭知，惟公訴意旨認此部分之犯行，
    與前開論罪科刑部分，有連續犯之裁判上一罪之關係，依審判不可分之法理，爰
    不另為無罪之諭知。
據上論斷，應依刑事訴訟法第二百九十九條第一項前段，刑法第二條第一項前段、第
五十六條、第二百十六條、第二百十條、第三百三十九條第一項、第五十五條、第四
十七條、第四十一條第一項，罰金罰鍰提高標準條例第一條前段、第二項，判決如主
文。本案經檢察官楊婉莉到庭執行職務。
中      華      民      國    九十一    年      三      月    二十六    日
                                  臺灣高雄地方法院刑事庭
                                      法  官 涂裕洪
右正本證明與原本無異。
如不服本判決，應於判決送達後十日內，向本院提出上訴狀。
                                      書記官 賴佳慧
中      華      民      國    九十一    年      三      月    二十六    日
附錄本案判決論罪科刑法條：
刑法第二百十條：
偽造、變造私文書，足以生損害於公眾或他人者，處五年以下有期徒刑。
刑法第二百十六條：
行使第二百十條至第二百十五條之文書者，依偽造、變造文書或登載不實事項或使登
載不實事項之規定處斷。
佰元折算壹日。
